【裁判字號】    95,交抗,656
【裁判日期】    950831
【裁判案由】    違反道路交通管理處罰條例
【裁判全文】
臺灣高等法院交通事件裁定             95年度交抗字第656號
抗  告  人
即受處分人  甲○○
上列抗告人因違反道路交通管理處罰條例案件，不服臺灣新竹地
方法院，中華民國95年7月31日所為裁定（95年度交聲字第202號
），提起抗告，本院裁定如下：
    主  文
抗告駁回。
    理  由
一、按汽車駕駛人轉彎時，有不依標誌、標線、號誌指示者，處
    200元以上600元以下罰鍰；汽車駕駛人，違反道路交通管理
    處罰條例第48條者，除依該條規定之罰鍰處罰外，並記違規
    點數1點，修正前道路交通管理處罰條例第48條第1項第2款
    、第63條第1項第1款分別定有明文。
二、原處分意旨略以：受處分人甲○○駕駛車號932─DA號營業
    小客車於95年4月13日下午6時17分在臺北市○○路車行地下
    道與忠孝東路5段路口處，為臺北市政府警察局信義分局交
    通分隊以違反道路交通管理處罰條例第48條第1項第2款規定
    ，填掣北市警交大字第AIM303022號舉發違反道路交通管理
    事件通知（下稱舉發通知單），舉發受處分人甲○○違反禁
    止右轉標誌右轉。受處分人甲○○不服，提出陳述，原處分
    機關函請舉發單位調查結果，仍認違規事實明確，原處分機
    關乃依道路交通管理處罰條例首開規定，裁處受處分人罰鍰
    新臺幣600元。
三、受處分人於原審固不否認有於前揭時、地，行經台北市○○
    路車行地下道右轉忠孝東路之行為，惟矢口否認有何違反禁
    止右轉標誌右轉之違規事實，辯稱：其未看到禁止右轉之標
    誌，所以認為未看到標誌就是可以右轉云云。經查：
(一)證人即臺北市政府警察局信義分局交通分隊員警李晨龍於原
    審法院訊問時證稱：受處分人甲○○當時是從基隆路地下道
    到忠孝東路右轉，從地下道出口一共有三處，快車道旁邊有
    地下道和慢車道，快車道是不能右轉，且該處地下道設有禁
    止右轉的標誌，所以受處分人甲○○從地下道右轉是違規等
    語綦詳（見原審卷第26、27頁），且據員警李晨龍於庭訊時
    所呈採證照片8張可知，自臺北市○○路車行地下道入口處
    右側即設有「車行地下道車輛僅准直行基隆路」之指示標誌
    ；於臺北市○○路車行地下道路面及其車道北上出口之門型
    架上明顯處均設有「單行道圖案」之指示標誌；於臺北市○
    ○路車行地下道北上出口右側電線桿設有「禁止左右轉用」
    之禁制標誌、於臺北市○○路車行地下道北上出口之門型架
    上明顯處及臺北市○○路車行地下道北上出口與忠孝東路5
    段交岔路口處慢車道右側交通號誌桿上設有「禁止左右轉用
    」之禁制標誌及「地下道」之副牌，核與證人員警李晨龍所
    述相符，且該等禁制標誌所設立之位置顯眼，無何障礙物遮
    掩，出入地下道時即可看見，易為人所察知遵守，自可期待
    駕駛人依標誌規定駕駛。而受處分人對於上揭照片中設有三
    處禁制標誌亦不爭執，受處分人辯稱當時沒有看到標誌云云
    ，顯屬卸責之詞，委無足採。
(二)受處分人另於新竹市監理站陳述單及聲明異議狀中均陳明該
    路段之禁止左右轉之禁制標誌設計違誤，其未曾見過該禁制
    標誌，翻查交通號誌亦無該禁制標誌云云，經查該禁制標誌
    係依據道路交通標誌標線號誌設置規則第74條所明定，是受
    處分人辯稱並無該禁制標誌設計，應屬受處分人個人認知違
    誤，附此敘明。
(三)綜上所述，受處分人甲○○確有於舉發單載時間、地點有不
    依標誌標線號誌指示而違反禁止右轉標誌右轉之違規行為，
    按關於道路交通管理處罰條例第48、61條規定，業經94年12
    月28日修正公布，於95年7月1日施行，其中同條例第48條第
    1 項第2款之構成要件並無變更，惟法律效果由舊法之「…
    處二百元以上六百元以罰鍰。」變更為「…處新臺幣六百元
    以上一千八百元下罰鍰。」，又按95年2月5日施行之行政罰
    法第5條明文規定。行為後法律或自治條例有變更者，適用
    行政機關最初裁處時之法律或自治條例，但裁處前之法律或
    自治條例有利於受處罰者，適用最有利於受處罰者之規定，
    此即從新從輕原則。又所謂裁處，包括訴願、行政訴訟之決
    定或判決；又所謂裁處不以原處分機關之行為為限，凡在復
    查、訴願以迄行政訴訟中，尚未裁處確定之案件均有從新從
    輕原則之適用（最高行政法院89年9月13日89年度第1次庭長
    法官聯席會議決議參照）。查本件原處分機關裁處時係在道
    路交通管理處罰條例修正施行前，且修正後之道路交通管理
    處罰條例亦無較有利於受處分人（修正前處【銀元】200元
    以上600元以下罰鍰，修正後處新臺幣600元以上1800元以下
    罰鍰，依現行法規所定貨幣單位折算新臺幣條例第2條之規
    定，銀元1元折算為新臺幣3元），自應以受處分人有修正前
    違反道路交通管理處罰條例第48條第1項第2款規定之行為，
    依該條規定分別裁處受處分人罰鍰新臺幣600元整，並依修
    正前同條例第63條第1項第1款之規定違規點數1點，惟原處
    分機關因漏未加計違規點數而有不當，原法院乃撤銷原處分
    ，以受處分人違反修正前道路交通管理處罰條例第48條第1
    項第2款、第63條第1項第1款之事由，而依違反道路交通管
    理事件統一裁罰基準及處理細則第43、44、61條及違反道路
    交通管理事件統一裁罰基準表之規定，分別裁處受處分人新
    台幣600元之罰鍰併記違規點數1點，於法並無違誤。受處分
    人之抗告意旨仍執陳詞以禁止右轉標誌之位置失當，導致其
    行經基隆路地下道未見到禁止右轉標誌，而右轉忠孝東路云
    云，指摘原裁定不當，實屬諉責之詞，非有理由，抗告應予
    駁回。
據上論結，應依道路交通案件處理辦法第26條，道路交通管理處
罰條例第89條，刑事訴訟法第412條，裁定如主文。
中    華    民    國    95    年    8     月    31    日
                  交通法庭審判長法  官  蘇隆惠
                                法  官  林瑞斌
                                法  官  林秀鳳
以上正本證明與原本無異。
不得再抗告。
                                書記官  顧哲瑜
中    華    民    國    95    年    9     月    1     日


司法院資訊處製作；財團法人民間司法改革基金會備份。
